【裁判字號】    85,台上,678
【裁判日期】    850328
【裁判案由】    減少價金
【裁判全文】
最高法院民事判決                                八十五年度台上字第六七八號
    上  訴  人  乙○○○
                甲 ○ ○
    被 上訴 人  丙 ○ ○
右當事人間請求減少價金事件，上訴人對於中華民國八十四年三月二十日台灣高等法
院高雄分院第二審判決（八十二年度上字第三三○號），提起上訴，本院判決如左：
    主  文
原判決除確定部分外廢棄，發回台灣高等法院高雄分院。
    理  由
本件被上訴人主張：伊於民國七十六年九月五日與上訴人甲○○之受任人即其妻乙○
○○訂立不動產買賣契約，向甲○○購買坐落高雄市○○區○○段一小段三六八之一
號土地應有部分一○○○○分之四九一六及其上建物即門牌高雄市○○路五一巷六六
號三層樓房一棟（下稱系爭房地），總價新台幣（下同）二百十三萬元，其中自備款
二十六萬元已如期交付，另出賣人無息貸款十八萬元，銀行貸款一百六十九萬元。系
爭房屋已辦理所有權移轉登記與伊，惟土地部分尚未辦理產權登記，且未將系爭房地
交付伊占有，因上訴人將系爭房屋擅自變更設計，而減少系爭房屋之效用，伊自得請
求減少價金九十萬元，扣除已付二十六萬元及無息貸款十八萬元，餘款為七十九萬元
等情，求為就兩造將系爭房地買賣總價金減為一百二十三萬元，上訴人甲○○應將系
爭土地所有權移轉登記與伊，及上訴人應於伊給付七十九萬元同時將系爭房地交付與
伊之判決（原審將兩造系爭房地總價金減為一百七十五萬零二十二元，被上訴人請求
交付房地同時履行給付之金額為一百三十一萬零二十二元，及命上訴人甲○○辦理系
爭土地所有權移轉登記，並駁回被上訴人其餘之請求，被上訴人就其敗訴部分，未據
聲明不服）。
上訴人則以：系爭房地買賣契約業已解除，而房屋變更設計係經被上訴人同意，且系
爭房地尚未交付被上訴人亦不得主張因瑕疵而請求減少價金等語，資為抗辯。
原審將第一審所為被上訴人敗訴判決，部分廢棄，改判將兩造就系爭房地買賣總價金
減為一百七十五萬零二十二元，上訴人應於被上訴人給付一百三十一萬零二十二元同
時交付系爭房地，及命上訴人甲○○將系爭土地所有權移轉登記予被上訴人，無非以
：被上訴人於七十六年九月五日，以二百十三萬元向上訴人買受系爭房地，被上訴人
已付自備款二十六萬元，及提存十八萬元等事實，為兩造所不爭，並有買賣契約及提
存書在卷可稽，因上訴人曾分別以被上訴人遲延給付價金為由解除本件買賣契約，及
兩造同意解除買賣契約，先後起訴請求被上訴人將系爭房屋所有權移轉登記返還上訴
人，均因契約未解除，遭敗訴判決確定，有判決書附卷足憑，足見系爭房地買賣契約
並未解除，上訴人辯稱契約已解除云云，自無足採。查兩造訂立系爭房地買賣契約時
，系爭房屋尚未建築，依卷附核准之設計圖，第一、二、三樓均有浴廁設備，惟上訴
人竟未經被上訴人同意，擅將已建好浴廁之房屋結構體打掉，改建成一部分為陽台，
一部分留為空地，變成一、三樓全無浴廁，二樓係將一間臥室改建成浴廁，與原設計
圖迴異，上訴人應負物之瑕疵擔保責任，被上訴人依民法第三百五十九條之規定，請
求減少價金，自無不合。本件經高雄市土木技師公會鑑定結果，如由被上訴人自行僱
工，按原設計圖增建一至三樓浴廁，按七十七年六月間物價計算，需三十七萬九千九
百七十八元，有該會鑑定書附卷可稽，則系爭房地總價減三十七萬九千九百七十八元
，應為一百七十五萬零二十二元，因被上訴已付自備款二十六萬元，提存十八萬元，
則應再付一百三十一萬零二十二元。從而被上訴人請求將系爭房地總價減為一百七十
五萬零二十二元，上訴人應於被上訴人給付一百三十一萬零二十二元時將系爭房地交
付被上訴人，及上訴人甲○○應將系爭土地所有權移轉登記與被上訴人，自屬有據，
應予准許等詞，為其判斷之基礎。
惟查依卷附不動產買賣契約所載，系爭房地之出賣人為上訴人乙○○○，買受人為被
上訴人（見第一審卷第七頁至第十一頁不動產買賣契約書），且均由上訴人乙○○○
向被上訴人催繳價金主張解除契約，及向法院起訴請求被上訴人返還系爭房屋所有權
移轉登記，有另案歷審民事判決及郵局存證信函在卷可稽（見第一審卷第十四頁至第
七十七頁、第一○二頁至第一○四頁），並未以上訴人甲○○名義為之，如何認定甲
○○為系爭房地出賣人﹖又如因系爭房地於訂立買賣契約時為上訴人甲○○所有，上
訴人乙○○○係受甲○○之委任而出售系爭房地，而發生隱名代理之效果，何以乙○
○○亦應負出賣人之責任，均未見原審詳予查明審認並說明，遽以上開理由為上訴人
不利之判決，自有判決不備理由之違法。上訴論旨，指摘原判決關於其敗訴部分為不
當，求予廢棄，非無理由。
據上論結，本件上訴為有理由，依民事訴訟法第四百七十七條第一項、第四百七十八
條第一項，判決如主文。
中      華      民      國    八十五    年      三      月    二十八    日
                              最高法院民事第二庭
                                  審判長法官  曾  桂  香
                                        法官  劉  延  村
                                        法官  徐  璧  湖
                                        法官  劉  福  聲
                                        法官  蘇  達  志
      右正本證明與原本無異
                                              書  記  官
中      華      民      國    八十五    年      四      月     十五     日


司法院資訊處製作；財團法人民間司法改革基金會備份。
